【裁判字號】    92,簡上,126
【裁判日期】    920822
【裁判案由】    給付會款
【裁判全文】
臺灣臺北地方法院民事判決                        九十二年度簡上字第一二六號
    上  訴  人  甲○○
    被上訴  人  乙○○○
右當事人間請求給付會款事件，上訴人對於中華民國九十二年一月十六日本院台北簡
易庭九十一年度北簡字第一九二二七號第一審判決提起上訴，本院判決如左：
    主    文
原判決廢棄。
被上訴人在第一審之訴駁回。
第一、二審訴訟費用由被上訴人負擔。
    事    實
甲、上訴人方面：
一、聲明：如主文所示。
二、陳述：除與原審判決書所載者相同茲予引用外，補稱：上訴人未曾參加由被上訴
    人為會首所召集之互助會，上訴人也沒有去被上訴人家中領取合會金。
三、證據：援用原審之立證方法，並聲請訊問證人何慶珠。
乙、被上訴人方面：
一、聲明：駁回上訴。
二、陳述：除與原審判決書所載者相同茲予引用外，補稱：訴外人即上訴人之妹妹何
    慶珠向伊說上訴人要參加伊所召集，起會日期為民國八十八年七月十日之互助會
    ，何慶珠於同年七月十日得標，上訴人於同年十二月二十五日標得合會金新台幣
    （下同）八十一萬零八百元後，與何慶珠一起到被上訴人家中領取該合會金，當
    時沒有其他人在場。上訴人應繳之每期會款都是何慶珠拿給伊。伊所召集之互助
    會每個會員得標後都沒有在任何文件上簽名，伊也沒有執有上訴人簽發之任何票
    據或單據。
三、證據：援用原審之立證方法。
    理    由
一、本件被上訴人起訴主張：上訴人於八十八年七月間參加以被上訴人為會首所召集
    之互助會，約定於每月十日標會，每年於四月二十五日、八月二十五日、十二月
    二十五日加標三次，上訴人嗣於同年十二月二十五日標得合會金八十一萬零八百
    元，上訴人乃與何慶珠一起到被上訴人家中領取該合會金，上訴人得標後應繳之
    每期會款都是由何慶珠拿給伊，詎上訴人自九十年八月起即未按期繳交會款，積
    欠十三期會款共計二十六萬元迄未清償，為此依合會之法律關係，請求上訴人給
    付會款二十六萬元，及自九十一年八月十一日起至清償日止，按週年利率百分之
    五計算之利息等語。
    上訴人則以：上訴人未曾參加由被上訴人為會首所召集之互助會，上訴人也沒有
    去被上訴人家中領取合會金八十一萬零八百元等語，資為抗辯。
二、被上訴人主張其於八十八年七月間邀集何慶珠等人為會員，參加以被上訴人為會
    首，起會日期為同年七月十日，連會首在內共四十七會之互助會，約定於每月十
    日標會，每年於四月二十五日、八月二十五日、十二月二十五日加標三次，何慶
    珠嗣於同年七月十日得標，標得合會金七十九萬四千元之事實，為上訴人所不爭
    執，並經證人何慶珠到庭證述屬實（參見本院九十二年六月十九日準備程序筆錄
    ），堪信為真實。
三、至上訴人主張上訴人參加被上訴人所召集之上開互助會，並於八十八年十二月二
    十五日標得合會金八十一萬零八百元之事實，則為上訴人所否認，上訴人雖提出
    會單三紙、本票二紙為證，但上訴人否認該會單之內容為真正，且該會單為被上
    訴人自行製作且未經上訴人簽名一節，為兩造所不爭執，故被上訴人自行書寫之
    會單三紙不能證明上訴人有參加系爭合會；而被上訴人提出之本票二紙，係何慶
    珠於九十年十二月十一日所簽發面額各一百九十萬元、二萬元之本票，其上並無
    上訴人之背書，自亦不足以證明上訴人有參加系爭合會；又證人何慶珠到庭結證
    稱：伊用自己的名字參加好幾會，上訴人沒有參加，得標之合會金是被上訴人把
    錢拿到伊之住處交給伊，每期的會款也是被上訴人到伊之住處收取，伊居住之處
    所與上訴人不同等語明確（參見本院九十二年六月十九日準備程序筆錄），被上
    訴人就其主張上訴人參加合會並領取合會金之事實，復未另行舉證證明以實其說
    ，洵無足取。
四、綜上所述，上訴人抗辯其未參加被上訴人所召集之互助會應屬可信，被上訴人主
    張上訴人參加系爭合會並領取合會金云云，為不足採。從而，被上訴人本於合會
    之法律關係，請求上訴人給付二十六萬元，及自九十一年八月十一日起至清償日
    止，按週年利率百分之五計算之利息，為無理由，不應准許。原審判命上訴人給
    付並依職權為假執行之宣告，自有未洽。上訴意旨指摘原判決不當，求予廢棄改
    判，為有理由。自應由本院予以廢棄改判，如主文第二項所示。
五、據上論結，本件上訴為有理由，依民事訴訟法第四百三十六條之一第三項、第四
    百五十條、第七十八條，判決如主文。
中      華      民      國    九十二    年      八      月    二十二    日
                              民事第五庭審判長法官  吳青蓉
                                              法官  賴劍毅
                                              法官  羅富美
右正本係照原本作成。
本件判決不得上訴。
中      華      民      國    九十二    年      八      月    二十二    日
                                        法院書記官  郭錦賢


司法院資訊處製作；財團法人民間司法改革基金會備份。
